【裁判字號】    90,交易,282
【裁判日期】    900531
【裁判案由】    公共危險等
【裁判全文】
臺灣高雄地方法院刑事判決                          九十年度交易字第二八二號
    公  訴  人  臺灣高雄地方法院檢察署檢察官
    被      告  甲○○
    被      告  乙○○
右列被告因公共危險等案件，經檢察官提起公訴（八十九年度偵字第一四五二六號、
九十年度偵字第一六七號），本院判決如左：
    主  文
乙○○服用酒類，不能安全駕駛動力交通工具而駕駛，處拘役肆拾日，如易科罰金，
以參佰元折算壹日，緩刑貳年。
甲○○部分公訴不受理。
    事  實
一、乙○○於民國八十九年一月二十八日上午九時許，在高雄市○鎮區○○街一四六
    號五樓住處飲用鹿茸酒數杯後，明知其飲酒後，已達於反應較慢、感覺減低、思
    考及個性行為均受影響改變，並影響控制與反應能力，而不能安全駕駛動力交通
    工具之狀態，仍貿然騎乘車牌號碼ＸＰＭ－０八八號重型機車外出找朋友，沿高
    雄市○鎮區○○路由南往北方向行駛，而於是日下午一時四十分許，行經該路段
    臺灣木板公司大門口處，因酒後反應減慢，未見及由甲○○所駕駛之車牌號碼Ｘ
    Ｓ－二七二號聯結車沿該路由北向南欲左轉進入臺灣木板公司載貨，而撞擊該聯
    結車右後輪，乙○○因之受有右足、右踝裂傷並缺損等傷害（甲○○被訴過失傷
    害部分業據乙○○於審理時撤回告訴，詳如後述），乙○○因受傷經送醫救治，
    經醫院抽血檢驗檢出其血液中所含酒精成分已達144.4mg/dl（經換算約為每公升
    零點七二二五毫克），始查悉上情。
二、案經甲○○訴請臺灣高雄地方法院檢察署檢察官分案偵查起訴。
    理  由
一、右揭犯罪事實，業據被告乙○○於警偵訊及本院審理時供承不諱，復有阮綜合醫
    院出具之生化檢驗報告單乙紙在卷足憑。按酒精使用後對身體之影響，除對於自
    主神經系統亢奮與認知功能之暫時性缺損外，與駕駛能力有關者，主要為：(一)、
    對於移動景物之追蹤能力，(二)、經強光照射後恢復視力之能力，(三)、監視四周支
    柱之能力，此三種能力於夜間駕車時猶為重要，並因許多人飲酒後因無可自覺的
    生理反應，以致腦部功能已缺損而仍不自知故照常開車，此即為許多酒後駕車造
    成意外事故之主因之一。次按行為人飲酒後如其呼氣酒精濃度達於每公升零點二
    五毫克時，則有輕度協調功能降低之輕度中毒症狀，達於每公升零點五毫克時，
    即有反應較慢、感覺減低、影響駕駛之輕到中度之中毒症狀，如達於每公升零點
    七五毫克時，則會有思考改變、個性行為改變之輕到中度中毒症狀，此有行政院
    國軍退除役官兵輔導委員會台北榮民總醫院於八十八年八月五日（八八）北總內
    字第二六八六八號函告周知，且依醫學研究顯示，行為人飲酒後其呼氣中酒精濃
    度如已達於每公升零點四零毫克時，行為表現狀態有多話、感覺障礙，其肇事率
    為一般未飲酒者之六倍，達於零點五五毫克時，行為表現狀態有平衡感與障礙度
    升高，其肇事率為一般未飲酒者之十倍。本件被告乙○○經抽血檢驗檢出其血液
    中所含酒精成分已達144.4mg/dl（經換算約為每公升零點七二二五毫克），已如
    前述，佐以被告自承並未煞車之客觀情狀，足認被告案發當時已因服用酒類導致
    其反應變慢、感覺減低、思考及個性行為亦均受影響而改變，並影響控制與反應
    能力，已達於不能安全駕駛動力交通工具之程度，至堪認定。本件事證明確，被
    告犯行堪以認定。
二、核被告乙○○所為，均係犯刑法第一百八十五條之三之服用酒類，不能安全駕駛
    動力交通工具而駕駛罪。爰審酌酒精成分對人之意識能力具有不良影響，超量飲
    酒後會導致對週遭事務之辨識及反應能力較平常狀況薄弱，因而酒後駕車在道路
    上行駛，對一般往來之公眾及駕駛人自身皆具有高度危險性，被告明知上情，竟
    漠視自己安危，更枉顧公眾行之安全，於服用酒類後，已處於不能安全駕駛動力
    交通工具之狀態下，猶駕駛車輛並因之與他車輛發生車禍，及犯後坦言犯行，態
    度良好意等一切情狀，量處如主文所示之刑，並諭知易科罰金之折算標準（按刑
    法第四十一條業於九十年一月十日修正公布，同年一月十二日生效，其修正後第
    一項規定為：「犯最重本刑為五年以下有期徒刑之刑之罪，而受六個月以下有期
    徒刑或拘役之宣告者，因身體、教育、職業、家庭之關係或其他正當事由，執行
    顯有困難者，得以一元以上三元以下折算一日，易科罰金。但確因不執行所宣告
    之刑，難收矯正之效，或難以維持法秩序者，不在此限。」，足見其得宣告易科
    罰金之範圍，較修正前之舊法為廣，是依刑法第二條第一項前段規定，本件自應
    適用裁判時之法律即修正後之刑法第四十一條第一項規定宣告易科罰金之折算標
    準，併此敘明）。又被告前未曾受有期徒刑以上刑之宣告，有臺灣高等法院被告
    全國前案紀錄表在卷為憑，因一時失慮，偶罹刑典，事後已坦承犯行，深具悔意
    ，經此刑之宣告後，應知警惕而無再犯之虞，本院因認暫不執行其刑為當，爰併
    予宣告緩刑二年，用啟自新。
三、公訴意旨另以：被告甲○○係富城通運股份有限公司司機，為從事駕駛業務之人
    ，於民國八十九年一月二十八日下午一時四十分許，駕駛車牌號碼ＸＳ－二七二
    號聯結車，沿高雄市○鎮區○○路由北向南方向行駛，至臺灣木板公司出入口左
    轉時，應注意汽車行駛至交岔路口，轉彎車應讓直行車先行，而依當時情形，又
    無不能注意之情形，竟疏於注意，貿然左轉，適乙○○酒後已不能安全駕駛，竟
    仍騎乘車牌號碼ＸＰＭ－０八八號機車，沿高雄市○鎮區○○路由南向北方向行
    駛，至前述地點，亦應注意汽車行駛時，駕駛人應注意車前狀況，並隨時採取必
    要之安全措施，詎乙○○意亦疏未注意車前狀況，致煞車不及，擦撞聯結車之右
    後輪，使羅宗承受有右足、右踝裂傷並缺損等傷害，因認被告甲○○涉有刑法第
    二百八十四條第二項前段之業務過失傷害罪嫌云云。
四、按告訴乃論之罪，告訴人於第一審辯論終結前，得撤回其告訴；又告訴經撤回者
    ，法院應諭知不受理之判決，刑事訴訟法第二百三十八條第一項，及第三百零三
    條第三款定有明文。
五、本件被告甲○○因過失傷害案件，經檢察官提起公訴，認被告係犯刑法第二百八
    十四條第二項前段之業務過失傷害罪，依同法第二百八十七條前段之規定須告訴
    乃論。茲據告訴人乙○○於本院審理中，聲請撤回其告訴，揆諸前開說明，爰不
    經言詞辯論，逕為諭知不受理之判決。
據上論斷，應依刑事訴訟法第二百九十九條第一項前段、第三百零三條第三款、第三
百零七條，刑法第一百八十五條之三、第四十一第第一項、第七十四條第一款，罰金
罰鍰提高標準條例第二條，判決如主文。
中      華      民      國    九十    年      五    月      三十一      日
                                      臺灣高雄地方法院刑事第二庭
                                          法  官    黃三友
右正本證明與原本無異。
如不服本判決，應於判決送達後十日內，向本院提出上訴狀。
                                          書記官    林介欽
中      華      民      國    九十    年      五    月      三十一      日


司法院資訊處製作；財團法人民間司法改革基金會備份。
